臺灣高等法院臺中分院刑事判決
111年度金上訴字第1054號
上  訴  人  臺灣臺中地方檢察署檢察官
被      告  王妍茜


上列上訴人因被告違反洗錢防制法等案件，不服臺灣臺中地方法
院111年度金訴字第3號中華民國111年3月16日第一審判決（起訴
案號：臺灣臺中地方檢察署110年度偵字第32109號），提起上訴
，本院判決如下：
    主  文
上訴駁回。
    理    由
一、公訴意旨略以：被告甲○○（以下稱被告）可預見將個人金融
    帳戶之金融卡、密碼交予身分不詳之成年人使用，可能以該
    金融帳戶遂行財產上犯罪之目的，並隱匿犯罪所得規避查緝
    ，竟不顧他人可能受害之危險，仍以縱若有人持以犯罪亦無
    違反其本意之幫助詐欺取財及幫助洗錢之犯意，於民國110
    年4月13日之前某時，在不詳地點，將其台新國際商業銀行
    帳號00000000000000號帳戶(以下稱台新帳戶)之金融卡及密
    碼，交予姓名及年籍均不詳之成年人，輾轉成為詐騙使用之
    人頭帳戶。嗣告訴人丙○○（以下稱告訴人）自110年4月13日
    下午5時許起，陸續接獲金石堂書店及銀行等人員之電話，
    佯稱其名下信用卡遭盜刷消費，需配合使用網路銀行app操
    作取消云云，致告訴人陷於錯誤，而依對方指示操作及驗證
    ，於同日晚間7時49分許、7時51分許，分別匯款新臺幣(下
    同)9萬9987元、4萬9987元至被告之上開台新帳戶內。事後
    告訴人查覺受騙後報警處理，為警循線查知上情。因認被告
    涉犯刑法第30條第1項、第339條第1項之幫助詐欺取財及刑
    法第30條第1項、洗錢防制法第14條第1項之幫助一般洗錢等
    罪嫌等語。
二、按犯罪事實應依證據認定，無證據不得認定其犯罪事實；又
    不能證明被告犯罪者，應諭知無罪之判決，刑事訟訴法第15
    4條第2項、第301條第1項前段分別定有明文。次按事實之認
    定，應憑證據，如未能發現相當之證據，或證據不足以證明
    ，自不能以推測或擬制之方法，以為裁判之基礎；且認定犯
    罪事實所憑之證據，無論直接或間接證據，其為訴訟上之證
    明，須達於通常一般之人均不致有懷疑，而得確信其為真實
    之程度者，始得據為有罪之認定，倘其證明尚未達到此一程
    度，而有合理之懷疑存在時，尚難為有罪之認定基礎（最高
    法院81年度台上字第3539號判決、76年台上字第4986號判例
    意旨參照）。另按刑事訴訟法第161條已於91年2月8日修正
    公布，修正後同條第1項規定：檢察官就被告犯罪事實，應
    負舉證責任，並指出證明之方法。因此，檢察官對於起訴之
    犯罪事實，應負提出證據及說服之實質舉證責任，倘其所提
    出之證據，不足為被告有罪之積極證明，或其闡明之證明方
    法，無從說服法官以形成被告有罪之心證，基於無罪推定之
    原則，自應為被告無罪判決之諭知（最高法院92年台上字第
    128號判例意旨參照）。
三、公訴意旨認被告涉有幫助詐欺取財等罪嫌，無非係以被告之
    供述、告訴人於警詢時之證述暨其報案資料（包括匯款資料
    等）、台新帳戶開戶資料及交易明細、被告之勞保與就保等
    資料為論罪依據。
四、訊據被告固坦承將上開帳戶之金融卡（含密碼）寄交予他人
    ，惟堅決否認有何幫助詐欺取財等犯行，辯稱：伊在臉書找
    家庭代工，是做鉛筆紙盒，對方說要用帳戶來做材料成本轉
    帳資料，需伊寄交金融卡，且於製作材料成本轉帳資料及購
    買代工材料後，就會寄代工材料及寄還金融卡，後來伊跟對
    方確認收到金融卡後，對方沒有依約寄代工材料及寄還金融
    卡，伊追問，對方一直推託，之後就不回應，且上開帳戶被
    列為警示，伊才知道受騙，並立即前去報案等語。經查：
(一)被告於110年4月7日下午3時33分許，在「7-ELEVEN」便利商
    店，將上開帳戶之金融卡（含密碼），寄交予真實姓名年籍
    不詳LINE匿稱「小庭」之人，對方並於110年4月12日下午1
    時23分許，在彰化縣○○鎮○○000號之「7-ELEVEN」和卿門市
    收受金融卡之包裹乙節，業據被告所供認，並有「7-ELEVEN
    」貨態查詢系統資料在卷可參(見原審卷P47)。而告訴人則
    於上開時、地，遭不詳之人以上開詐術詐騙，遂依指示於上
    開時間匯款至上開帳戶，並旋遭提領一空等情，有告訴人於
    警詢時之指述可按（見偵卷P15至18），並有台新帳戶開戶
    資料及交易明細、告訴人提出之匯款資料附卷可佐（見偵卷
    P19至21、P33)。依此，固可認定被告確有寄交上開帳戶金
    融卡之行為，且該金融卡由他人取得後，作為詐騙告訴人使
    用，但被告寄交帳戶金融卡之原因仍多，尚不得因此即認被
    告係基於幫助詐欺等之故意，寄交帳戶金融卡。
(二)公訴意旨雖以被告為高中畢業，且依被告之勞保與就保資料
    (見偵卷P73至79)顯示，其自104年5月25日即開始就業，亦
    具有一定工作經驗，及詐欺集團利用人頭帳戶作為詐欺及洗
    錢工具乙事，為媒體、網際網路廣為披載，且申設銀行帳戶
    亦無門檻費用等情事，認被告將帳戶金融卡寄交非親非故之
    人，應具有幫助詐欺等之不確定故意。然詐欺集團各種詐騙
    手法屢經政府強力宣導及媒體大幅報導，猶常見社會各階層
    民眾受騙，故關於社會事物之警覺程度及風險評估，因人而
    異，核與社會經驗、從事職業為何，無必然關連，況依被告
    高中畢業之智識程度，於104年5月25日起持續在機械公司、
    美髮店、售百貨業就業工作(參上開被告之勞保與就保資料)
    ，現在麵攤工作，均係依賴正當勞力付出獲取所需之生活經
    驗，及被告前無任何犯罪紀錄之素行情形，有臺灣高等法院
    被告前案紀錄表在卷可參，亦可發現被告尚無特別之智識、
    生活經驗，可輕易查覺他人所提家庭代工，須提供帳戶做材
    料成本轉帳資料之條件恐會涉及不法。是依被告之上開智識
    程度、生活經驗及詐欺集團以人頭帳戶作為詐欺及洗錢工具
    乙事為媒體、網際網路廣為披載等情，是否足以推認被告於
    提供帳戶金融卡時具有幫助詐欺等之不確定故意，實有疑問
    。又被告因寄交上開帳戶金融卡乙事，於110年4月18日主動
    向警報案時，除經警依其所陳，記載其高中畢業之智識程度
    、從事服務業之工作經驗外，被告亦向警陳明因欲從事家庭
    代工，遂依對方指示寄交金融卡之原由，並提出LINE匿稱「
    小庭」之網頁資料供警為證等情，有臺中市政府警察局第五
    分局111年2月8日中市警五分偵字第1110005255號函附之被
    告報案資料即被告警詢筆錄、LINE匿稱「小庭」之網頁等在
    卷為憑(見原審卷P43至71)，可見被告所辯上開寄交金融卡
    之原由，並非無稽，其係因急於謀求就業收入，一時失慮寄
    交帳戶之金融卡仍屬可能。
(三)被告於110年4月7日寄交金融卡後，雖於110年4月18日始向
    警報案，惟被告寄交金融卡後，詐欺集團係於110年4月12月
    下午1時23分許始取件收受金融卡，並於110日4月13日晚間7
    時49分許、7時51分許，詐使告訴人受騙匯款至上開帳戶，
    並旋遭詐欺集團成員提領一空，而依被告所供陳於對方取件
    收受金融卡後，有向對方確認是否取件成功，且等待對方寄
    交代工材料及寄還金融卡未果後，亦有追問，但對方仍為推
    託，其後即不予回應等情事，則與一般受騙寄交帳戶資料而
    發覺有異之過程並無相悖，是被告於110年4月12月下午1時2
    3分許詐欺集團取件收受金融卡後，經其確認、等待、追問
    直至發覺有異時，可能長達數日，於告訴人自詐欺集團取得
    金融卡後2日內即受騙匯款被害情形下，得否在此之前發覺
    有異，則明顯有疑，是難認被告有何於告訴人被害之前即發
    覺有異，仍放任帳戶供他人為非法使用情形，自不得僅因被
    告寄交金融卡與主動向警報案已間隔一定期間之情，即認被
    告具有幫助詐欺等之不確定故意。至於被告供稱於寄交金融
    卡後2日，對方就收到金融卡之情(見原審卷P87)，則與上開
    「7-ELEVEM」貨態查詢系統資料所顯示被告係於110年4月7
    日寄交金融卡，詐欺集團成員則於110年4月12月下午1時23
    分許取件收受金融卡之事實有所不符，應係因案發距今已有
    一定時間，被告對於寄交與確認對方收受金融卡間隔期間之
    記憶有所違誤所致，附此敘明。
(四)另被告於110年4月18日主動報案時，警方並未要求被告提供
    先前對話紀錄情形(見原審卷P49至51頁之110年4月18日警詢
    筆錄)，且被告供稱在報警備案後，於110年6、7月間因更換
    手機而未保留先對話紀錄之情事(見原審卷P29)，亦未明顯
    悖離已報警保留一定事證，在尚未有事端涉己之情形下(本
    案被告係於110年8月9日經警通知到案，參偵卷P11之警詢筆
    錄)，即未刻意留下其他事證之常情，自不得僅因被告未能
    提供先前與「小庭」對話紀錄乙事，即認被告所辯不實而具
    有幫助詐欺等之不確定故意。
(五)又被告於110年4月18日向警報案，並經警將被告主動報案所
    陳事實移送臺灣彰化地方法檢察署檢察官偵辦後，該署檢察
    官依與本案大致相同事證，即依被告上開智識程度、從事職
    業及所陳上開寄交金融卡之原由等，就被告是否受騙或係基
    於幫助非法犯行犯意部分之事證，則將被告列為受騙寄交金
    融卡之被害人，即在該案被告黃哲瑋、盧明俊被起訴加重詐
    欺取財之案件中，檢察官亦認本案被告甲○○係被該詐欺集團
    成員於110年4月6日在臉書徵求家庭代工人員，並向甲○○表
    示，為應徵工作，需提供提款卡、密碼，甲○○因而寄送本案
    帳戶提款卡，並告知提款卡密碼後，由該案被告黃哲瑋依「
    萱萱」之指示，於110年4月12日13時23分許，至彰化縣○○鎮
    ○○路000號「統一超商和卿門市」內，提領包裏後交予該案
    被告盧明俊，即認本案被告甲○○係被詐騙提款卡之被害人，
    有臺灣彰化地方檢察署檢察官110年度偵字第9953、9954、9
    955、10141、10474、10640、10641、11076、13879、13880
    、14182、14666、15118號、110年度少連偵字第96、152、1
    53號、111年度偵字第629號起訴書附卷可稽(見原審卷P35至
    42)，亦同本院之認定，益證公訴意旨所提上開事證，尚不
    足以證明被告具有幫助詐欺等之不確定故意。
(六)綜上所述，公訴意旨所持論據僅足以證明被告有將金融卡寄
　  交他人，嗣遭詐欺集團作為詐騙使用等情，但尚無法證明被
　  告具有幫助詐欺等之不確定故意。此外，復無其他積極證據
　  足資證明被告有何幫助詐欺取財等犯行，揆諸首揭法律規定
    及判例意旨，本案既不足為被告有罪之積極證明，基於罪證
　  有疑利於被告原則，原審因而為被告無罪之諭知，核無違誤
　  。檢察官上訴意旨，仍執前詞指摘原判決認事不當，自無理
　  由，應予駁回。
據上論斷，應依刑事訴訟法第368條，判決如主文。
本案經檢察官黃政揚提起公訴，檢察官林卓儀提起上訴，檢察官
乙○○到庭執行職務。
中　　華　　民　　國　　111 　年　　6 　　月　 　16 　日
        　　刑事第八庭    審判長法　官  林  清  鈞
　　　　　　　　　　　　　　    法　官  簡  婉  倫
　 　　　　　　　　　　 　　　  法　官  郭  瑞  祥  
以上正本證明與原本無異。  
檢察官得上訴，但有刑事妥速審判法第9條規定之適用。  
如不服本判決應於收受送達後20日內向本院提出上訴書狀，其未
敘述上訴理由者，並得於提起上訴後20日內向本院補提理由書（
均須按他造當事人之人數附繕本）「切勿逕送上級法院」。因疫
情而遲誤不變期間，得向法院聲請回復原狀。

                                書記官  賴  淵  瀛
　　　　　　　　　　　　　　　　
中　　華　　民　　國　　111 　年　　6 　　月　　16　　日
　　　　　　　　　　　　　　　　
刑事妥速審判法第9條
除前條情形外，第二審法院維持第一審所為無罪判決，提起上訴
之理由，以下列事項為限：
一、判決所適用之法令牴觸憲法。
二、判決違背司法院解釋。
三、判決違背判例。
刑事訴訟法第三百七十七條至第三百七十九條、第三百九十三條
第一款規定，於前項案件之審理，不適用之。